【裁判字號】    97,訴,464
【裁判日期】    970604
【裁判案由】    偽造文書等
【裁判全文】
臺灣臺北地方法院刑事判決               97年度訴字第464號
公  訴  人  臺灣臺北地方法院檢察署檢察官
被      告  未○○
選任辯護人  江昭燕律師
            蕭仁杰律師
被      告  卯○○
            丁○○
            丙○○
            辛○○
選任辯護人  鄒孟昇律師
被      告  庚○○
            辰○○
            子○○
上列被告因偽造文書等案件，經檢察官提起公訴（96年度偵字第
24167 號、97年度偵字第2624、2931、2455、4785、4916、5098
、5099、5365、5366號）及移送併辦（97年度偵字第6240號），
因被告於準備程序中就犯罪事實為有罪之陳述，經本院合議庭裁
定由受命法官獨任進行簡式審判程序審理，本院判決如下：
    主  文
未○○共同行使偽造私文書，拾伍罪，各處有期徒刑貳月，如易
科罰金，均以新台幣壹仟元折算壹日。應執行有期徒刑陸月，如
易科罰金，以新台幣壹仟元折算壹日。
卯○○共同行使偽造私文書，參罪，各處有期徒刑參月，如易科
罰金，均以新台幣壹仟元折算壹日；如附表五所示貳張信用卡申
請書上偽造之「午○○」署押參枚、壹枚，均沒收。應執行有期
徒刑陸月，如易科罰金，以新台幣壹仟元折算壹日；如附表五所
示貳張信用卡申請書上偽造之「午○○」署押參枚、壹枚，均沒
收。
丁○○共同行使偽造私文書，參罪，各處有期徒刑貳月，如易科
罰金，均以新台幣壹仟元折算壹日；如附表五所示貳張信用卡申
請書上偽造之「午○○」署押參枚、壹枚，均沒收。應執行有期
徒刑肆月，如易科罰金，以新台幣壹仟元折算壹日；如附表五所
示貳張信用卡申請書上偽造之「午○○」署押參枚、壹枚，均沒
收。
丙○○共同行使偽造私文書，參罪，各處有期徒刑貳月，如易科
罰金，均以新台幣壹仟元折算壹日；如附表五所示貳張信用卡申
請書上偽造之「午○○」署押參枚、壹枚，均沒收。應執行有期
徒刑肆月，如易科罰金，以新台幣壹仟元折算壹日；如附表五所
示貳張信用卡申請書上偽造之「午○○」署押參枚、壹枚，均沒
收。
辛○○共同行使偽造私文書，拾貳罪，各處有期徒刑貳月，如易
科罰金，均以新台幣壹仟元折算壹日；如附表六所示拾貳張信用
卡，均沒收。應執行有期徒刑陸月，如易科罰金，以新台幣壹仟
元折算壹日；如附表六所示之拾貳張信用卡，均沒收。
庚○○共同行使偽造私文書，處有期徒刑肆月，如易科罰金，以
新台幣壹仟元折算壹日。緩刑貳年。如附表七所示偽造之綜合所
得稅各類所得資料清單壹張沒收。
辰○○共同行使偽造私文書，處有期徒刑貳月，如易科罰金，以
新台幣壹仟元折算壹日。緩刑貳年。如附表七所示偽造之綜合所
得稅各類所得資料清單壹張沒收。
子○○共同行使偽造私文書，處有期徒刑肆月，如易科罰金，以
新台幣壹仟元折算壹日。緩刑貳年。如附表八所示偽造之綜合所
得稅各類所得資料清單壹張沒收。
    事  實
壹、寅○○（所涉犯行另行審結）於民國93、94年間原經營兆富
    理財顧問有限公司（址設臺北縣板橋市○○路○ 段1 號8 樓
    ，下稱兆富公司），負責代客戶與銀行交涉信用卡申請及債
    務清償等事宜，因此保有許多舊客戶之資料，竟與未○○共
    同意圖為自己不法所有之犯意聯絡，自96年11月間起，整理
    兆富公司原先客戶基本資料，成為偽冒之持卡人資料，並假
    冒持卡人於附表四所示時間、向附表四所示銀行，撥打電話
    掛失附表四持卡人之信用卡，並申請變更附表四所示持卡人
    寄卡地址、電話資料，要求補發新卡，於銀行打電話徵信時
    背誦不實持卡人資料，取信銀行，而得以補發新卡。俟取得
    銀行補發之新卡後，未○○負責持該補發之信用卡，於附表
    四所示時間、地點盜刷附表四所示信用卡或預借現金，或向
    不特定商家刷卡換現金，使銀行陷於錯誤，供未○○盜刷，
    再與寅○○朋分，且僅繳納數期款項後，即均未依限還款，
    造成銀行嚴重損失，不法詐騙所得達新台幣（下同）56萬1
    千元（冒名掛失改址補發新卡明細：被害銀行、人頭名稱、
    國民身分證統一編號、信用卡卡號、卡別種類、更改日期、
    更改方式、原寄卡地址、原住家電話、原公司電話、原手機
    號碼、遭冒改新寄卡住址、遭冒改新寄卡電話、遭冒改新寄
    卡手機號碼、有無受損、受損金額、刷卡地點等，均詳如附
    表四所示）。
貳、卯○○（綽號「可樂」）與午○○原為男同志關係，緣卯○○因積欠銀行貸款，姓名、年籍均不詳綽號「阿KEN 」之成
    年男子告知可以代為清償，並要求卯○○在UT HOME 網站之
    男同志聊天室，以可代為向國內銀行申辦信用卡及借貸業務
    為由，招攬男同志提供個人身分資料，以便與銀行協商清償
    債務等事宜，卯○○即與「阿KEN 」、姓名、年籍不詳綽號
    「陳姐」之女子意圖為自己不法之所有，基於變造人事基本
    資料、不實扣繳憑單、在職證明之共同犯意聯絡，先由卯○○於95年3-4 月間向午○○謊稱自己財務狀況不佳，辦理貸
    款需要保證人為由，向午○○借用國民身分證、全民健保卡
    、名片等資料，後丙○○、丁○○亦與卯○○聯絡，表示希
    望卯○○代為辦理借款，卯○○即向丁○○謊稱午○○因無
    工作，需借用其任職之昇恆昌股份有限公司（下稱昇恆昌公
    司）在職證明書、所得扣繳憑單及身分證影本申請信用卡，
    公司即可為丁○○清償債務，丁○○即共同基於犯意聯絡，
    將該等資料交付卯○○，卯○○再將該等資料交與「陳姐」
    變造當事人為午○○，並告知丙○○因無工作，所申請之貸
    款未過，需先擔任午○○申請信用卡之保證人後，即共同基
    於以不實資料向銀行套利之犯罪意思聯絡，由卯○○冒午○○之名，分別向如附表五所示銀行偽冒申請信用卡，且為取
    信銀行徵信稽核對保事宜，事前覓擇其工作地或暫居所適時
    安排成員進駐，並擬謀劃之「照會單（術語）」乙紙分請成
    員丁○○、丙○○牢記背誦不實個人基本資料，俾騙取銀行
    稽徵對保人員核准通過。待信用卡核發後，再由「阿KEN 」
    帶領卯○○乘自小客車，持附表五所示人頭信用卡（信用卡
    申請書影本所記載之電子郵件帳號aban5517@yahoo. com.tw
    ，經向yahoo 奇摩公司查詢，為盧秀玲所申請登錄，而第一
    次登錄之IP為位址61.216.5.217，經向中華電信數據通信公
    司查詢，ADSL申請人為蔡事成，均屬不實偽造，此部分公訴
    人另行偵辦，未據起訴），於附表五所示時間，先後前往附
    表五所示商家以刷卡換現金之方式，或至ATM 自動銀行櫃員
    機刷卡預借現金，或以網路購物等方式盜刷如附表五所示消
    費金額，並偽簽午○○之署名偽造署押，得手之現金據以朋
    分花用，偽冒盜刷之信用卡則併交還予「阿KEN 」集中保管
    使用，作案地區則以附表五所示超商、大賣場，合計盜刷金
    額達17萬5,058 元，造成銀行呆帳損失，嚴重擾亂金融秩序
    （人頭辦卡刷卡消費明細：被害銀行、信用卡號、盜刷時間
    、盜刷地點、特約商家、盜刷金額、是否盜刷成功、刷卡人
    等，均詳如附表五所示）。
參、辛○○曾因妨害風化案件，經臺灣台北地方法院94年度簡字
    第770 號判處有期徒刑3 月，緩刑3 年確定，為臺北市文山
    區○○○路○ 段315 號「精彩情趣專賣店」實際負責人（登
    記負責人為曾正忠，已經公訴人另為不起訴處分），竟意圖
    不法所有，與申○○、甲○○、戊○○、己○○等人（四人
    所涉犯行，均另行審結）基於向銀行套利詐取財物之共同犯
    意聯絡，明知申○○、甲○○、戊○○、己○○等所持之「
    李龍文」、「張土水」、「邱素金」名義之信用卡，為申○○、甲○○、戊○○、己○○、壬○○、丑○○、乙○○、
    巳○○（後四人所涉犯行，另行審結）與紀孝祖（未據起訴
    ）、「阿KEN 」、真實姓名、年籍不詳而化名「梁瑞遙」之
    成年人信用卡詐欺集團，基於偽造身分證件、人事基本資料
    、不實扣繳憑單、在職證明向銀行申辦之信用卡，且申○○
    、甲○○、戊○○、己○○並無實際購物之意思，竟同意申
    ○○、甲○○、戊○○、己○○於附表六所示時間、以附表
    六所示人頭信用卡刷卡換現金，並在信用卡上簽帳單上偽簽
    「李龍文」、「張土水」、「邱素金」名義之署押後，以刷
    卡機為工具，製作附表六所示金額虛偽之刷卡消費證明，向
    附表六所示銀行詐欺請款（持「張土水」臺北富邦銀行信用
    卡，計刷3 筆；持「邱素金」萬泰銀行信用卡，計刷7 筆；
    「邱素金」聯邦銀行信用卡，計刷6 筆；持「乙○○」台新
    銀行信用卡，計刷6 筆；持「癸○○」華南銀行信用卡，計
    刷1 筆，「癸○○」國泰世華銀行信用卡，計刷11筆；持「
    曾建銘」大眾銀行信用卡，計刷4 筆；「曾建銘」國泰世華
    銀行信用卡，計刷3 筆），使附表六所示銀行誤信為真有消
    費行為陷於錯誤，給付不實刷卡簽帳單如附表六所示金額款
    項，每刷1 萬申○○抽取8 千元至9 千5 百元不等利潤，餘
    款則歸辛○○所有，導致銀行受有65萬8, 625元金額之損害
    （刷卡換現金消費明細：被害銀行、信用卡號、交易日期、
    金額、人頭名稱、刷卡人等，均詳如附表六所示，其中編號
    43、44刷卡人為己○○，部分則為戊○○刷卡，而非全由申
    ○○刷卡）。
肆、庚○○因母親住院需款孔急，急於向銀行告貸，遂委由甲○○（所涉犯行另行審結）代為向銀行辦理貸款，卻因負擔債
    務，無法以自己名義向銀行貸款，即向友人辰○○告知上情
    ，請求以其名義向銀行貸款，辰○○基於同情之心而同意，
    卻因無法提出真實所得稅資料清單等財力證明向國內金融機
    構申辦信用貸款，甲○○即以2 萬元代價作為辦理貸款手續
    費，與庚○○、辰○○基於偽造文書、詐騙銀行貸款之共同
    犯罪意思聯絡，由辰○○提供本人國民身分證等相關資料，
    並依甲○○指示，填寫附表七所示銀行貸款申請書上公司資
    料欄、居住地址欄、聯絡電話欄等不實內容，甲○○並偽造
    財政部臺灣省北區國稅局臺北縣分局辰○○95年度綜合所得
    稅各類所得資料清單後，向附表七所示銀行送件。徵信過程
    中，由庚○○假冒辰○○本人接聽銀行徵信人員電話提問，
    並由甲○○帶辰○○前往附表七所示銀行背誦不實資料對保
    ，使銀行徵信核貸過程發生錯誤，於附表七所示時間在臺北
    縣中和市○○路176 號17樓之2 向渣打國際商業銀行個人金
    融臺北第二區域中心，以辰○○名義，申請辦理信用貸款25
    萬元得逞（詐騙貸款明細：被害銀行、詐騙貸款人、國民身
    分證統一編號、戶籍地址、貸款金額、貸款日期、貸款送件
    人、國民身分證統一編號、提供偽造財力證明人、國民身分
    證統一編號、偽造財力證明及詐騙貸款分工方式，詳如附表
    七所示）。
伍、甲○○（所涉犯行另行審結）知悉子○○需款孔急，急於向
    銀行告貸，卻因資力不足，無法提出真實所得稅資料清單等
    財力證明向國內金融機構申辦貸款，竟以1 萬5 千元代價，
    作為辦理貸款手續費，與子○○基於偽造文書、詐騙銀行貸
    款之共同犯罪意思聯絡，由子○○提供本人之國民身分證、
    在職證明等相關資料，並依甲○○指示填寫附表八所示銀行
    貸款申請書上，填寫年收入70萬元之不實內容，甲○○並偽
    造財政部臺灣省北區國稅局桃園縣分局子○○95年度綜合所
    得稅各類所得資料清單，整件後向附表八所示銀行送件，子
    ○○於接聽銀行徵信人員電話提問時，騙稱自己年收入70萬
    元以上，並與甲○○一同前往附表八所示銀行背誦不實資料
    對保，使銀行徵信核貸過程發生錯誤，於附表八所示時間向
    臺北縣中和市○○路176 號17樓之2 渣打國際商業銀行個人
    金融台北第二區域中心申請辦理信用貸款22萬元（起訴書誤
    載為23萬元）得逞（詐騙貸款明細：被害銀行、詐騙貸款人
    、國民身分證統一編號、戶籍地址、貸款金額、貸款日期、
    貸款送件人、國民身分證統一編號、提供偽造財力證明人、
    國民身分證統一編號、偽造財力證明及詐騙貸款分工方式，
    詳如附表八所示）。
陸、案經被害人永豐銀行代理人亥○○、國泰世華銀行代理人陳
    素麗、聯邦銀行代理人劉怡杏、第一銀行代理人柯俊團、新
    光銀行代理人曾俊益、花旗銀行代理人陳皓財、台新銀行代
    理人張東曜、玉山商業銀行代理人張剛維、荷蘭銀行代理人
    陳松村、渣打銀行代理人陳海清分別訴由內政部警政署刑事
    警察局報請臺灣臺北地方法院檢察署檢察官指揮、被害人國
    泰世華商業銀行代理人陳素麗、台新銀行代理人魯中泉、臺
    北富邦商業銀行代理人陳世宗、聯邦商業銀行代理人江旭之
    、上海商業銀行代理人郭倍育、萬泰銀行代理人翁秀玲、玉
    山銀行代理人張剛維、荷蘭銀行代理人陳松村、渣打銀行代
    理人陳海清、花旗銀行代理人陳浩財分別訴由內政部警政署
    刑事警察局報請臺灣臺北地方法院檢察署檢察官指揮、被害
    人宙○○訴由臺北縣政府警察局淡水分局報告臺灣板橋地方
    法院檢察署呈請臺灣高等法院檢察署令轉臺灣臺北地方法院
    檢察署檢察官、被害人渣打銀行代理人朱榮村訴由新竹市警
    察局第一分局報告臺灣新竹地方法院檢察署檢察官呈請臺灣
    高等法院檢察署令轉臺灣臺北地方法院檢察署檢察官、被害
    人渣打銀行代理人朱榮村訴由新竹市警察局第一分局報請臺
    灣臺北地方法院檢察署檢察官指揮、被害人台新銀行代理人
    高詩敏具狀告訴暨臺灣臺北地方法院檢察署檢察官自動檢舉
    簽分後偵查起訴。
    理  由
壹、認定犯罪事實之證據與理由：
一、犯罪事實欄壹部分：上述事實，業據被告未○○於警詢、偵
    訊及本院審理時均坦承不諱，核與證人即共同被告寅○○於
    警詢、偵訊及本院訊問時證述之情節相符，而如附表四所示
    信用卡均係他人打電話冒名申請補發等情，亦據證人即被害
    人酉○○、戌○○、地○○、宇○○、天○○於警詢、偵訊
    時結證屬實（同上偵卷第194 、203 、245 、250 頁）；此
    外，並有戌○○之安信銀行信用卡申請書、安信銀行信用卡
    資料變更清單、永豐銀行信用卡交易資料明細影本（同上偵
    卷第42頁）、洪秀芬之華信銀行信用卡申請書、信用卡資料
    變更清單影本（97年度警聲搜字第135 號卷第88、92頁）、
    酉○○之安信銀行信用卡申請書、信用卡資料變更清單影本
    （同上警聲搜卷第89、92頁）、地○○之永豐銀行信用卡申
    請書、信用卡資料變更清單影本（同上警聲搜卷第89、91頁
    ）、洪啟儀之聯邦銀行訴求單、聯邦銀行信用卡申請書（同
    上警聲搜卷第125-128 頁）、天○○之台新銀行信用卡申請
    書、台新銀行信用卡冒名變更明細、冒用明細、掛失聲明書
    影本（97年度偵字第2931號卷第43頁）、林為祺之誠泰銀行
    信用卡申請書（同上偵卷第310 頁）、未○○之手札筆記本
    影本（同上偵卷第44-49 頁）等件為證。綜此，由上開證人
    證詞及相關書證等補強證據，足證被告蕭銘和之自白核與事
    實相符。是此部分犯行事證明確，被告未○○犯行堪以認定
    ，應予依法論科。
二、犯罪事實欄貳部分：上述事實，業據被告卯○○、丁○○、
    丙○○於警詢、偵訊及本院審理時均坦承不諱，核與證人即
    共同被告申○○、午○○於警詢、偵訊及本院訊問時證述之
    情節相符；而依95年5 月20日19時37分國泰世華銀行位於新
    埔捷運站內提款機之監視畫面（臺灣板橋地方法院檢察署96
    年度偵字第17640 號偵卷第44頁），顯見被告卯○○確曾持
    午○○之兆豐銀行信用卡預借現金；並有昇恆昌公司之營利
    事業登記資料查詢（同上偵卷第51- 53頁）、變造之午○○
    昇恆昌公司員工在職證明書、各類所得扣繳暨免扣繳憑單影
    本（同上偵卷第49-50 頁）、午○○之中國國際商業銀行信
    用卡申請書影本、午○○之花旗銀行信用卡申請書、客戶交
    易明細一覽表、花旗銀行信用卡月結單、財團法人聯合信用
    卡處理中心函覆午○○信用卡刷卡消費簽帳單、聯邦銀行函
    送之午○○信用卡消費簽帳單、花旗銀行函送之午○○信用
    卡消費簽帳單影本（同上偵卷第54-57 、62-65 、135-136
    、189-194 、284-287 之1 頁）、午○○之兆豐國際商業銀
    行信用卡偽冒案件明細資料、信用卡簽帳單、兆豐銀行信用
    卡會員資料、信用卡會員登陸IP網址資料、網路數碼國際股
    份有限公司函覆午○○刷卡會員資料及IP網址登入記錄、午
    ○○之臺北縣政府警察局淡水分局受理各類案件記錄表、兆
    豐國際商業銀行聲明書影本（同上偵卷第58-61 、66-85 、
    91-96 、122-213 頁）等件在卷可稽。綜此，由上開證人證
    詞及相關書證等補強證據，足證被告卯○○、丁○○、丙○○之自白核與事實相符。是此部分犯行事證明確，被告卯○○、丁○○、丙○○犯行堪以認定，均應予依法論科。
三、犯罪事實欄參部分：上述事實，業據被告辛○○於警詢、偵
    訊及本院審理時均坦承不諱，核與證人即共同被告申○○、
    己○○於警詢、偵訊及本院訊問時證述之情節相符，而關於
    精彩精品店營業登記情形，亦與證人即該店名義負責人曾正
    忠於警詢、偵訊時證稱之情節相符（97年度偵字第2455號偵
    卷第22-24 、69-71 頁），並有精彩精品店之臺北市政府營
    利事業登記證、財團法人聯合信用卡處理中心特約商店印鑑
    卡、精彩情趣專賣店現場照片、台灣美國運通國際股份有限
    公司特約商店資料表、美國運通卡特約商店申請書、曾正忠
    陽信商業銀行存摺、財團法人聯合信用卡處理中心特約商店
    約定書審理彙辦單、科士威聯商店合作同意書影本等件在卷
    可證（97年度偵字第2455號偵卷第48-57 頁）。綜此，由上
    開證人證詞及相關書證等補強證據，足證被告辛○○之自白
    核與事實相符。是此部分犯行事證明確，被告辛○○犯行堪
    以認定，應予依法論科。
四、犯罪事實欄肆部分：上述事實，業據被告庚○○、辰○○於
    警詢、偵訊及本院審理時均坦承不諱，核與證人即共同被告
    甲○○、證人即渣打國際商業銀行告訴代理人朱榮春於警詢
    、偵訊時證稱之情節均相符；而依財政部臺灣省北區國稅局
    台北縣分局96年12月11日北區國稅北縣二字第0961063961號
    函文所示（96年度偵字第24167 號偵卷(三)第33頁），卷附辰
    ○○95年度綜合所得稅各類所得資料清單確非該局所製作，
    即屬於偽造之文書；此外，並有被告辰○○之渣打銀行信用
    卡申請書、身分證、變造之辰○○財政部臺北市國稅局95年
    度綜合所得稅各類所得資料清單、辰○○信用卡申貸查詢、
    客戶往來明細查詢、各系統存放款種類查詢、冠欣鋁門窗企
    業社之財政部稅務入口網營業登記資料公示查詢資料等件在
    卷可佐（96年度偵字第24167 號卷(三)第12- 33頁）。綜此，
    由上開證人證詞及相關書證等補強證據，足證被告庚○○、
    辰○○之自白核與事實相符。是此部分犯行事證明確，被告
    庚○○、辰○○犯行堪以認定，均應予依法論科。
五、犯罪事實欄伍部分：上述事實，業據被告子○○於警詢、偵
    訊及本院審理時均坦承不諱，核與證人即共同被告甲○○、
    證人即渣打國際商業銀行告訴代理人朱榮春於警詢、偵訊時
    證稱之情節均相符；而依財政部臺灣省北區國稅局桃園縣分
    局96年12月6 日北區國稅桃縣二字第0961034495號函文所檢
    附子○○95年度綜合所得稅各類所得資料清單之文件格式、
    內容均不符（96年度偵字第24167 號偵卷(三)第52、53頁），
    足見該清單確係偽造之文書；此外，並有被告子○○之新竹
    國際商業銀行信用卡申請書、身分證、在職證明書、客戶往
    來明細查詢、信用卡申貸查詢、日堯國際股份有限公司及分
    公司基本資料查詢資料等件在卷可稽（96年度偵字第24167
    號偵卷(三)第44-51 頁）。綜此，由上開證人證詞及相關書證
    等補強證據，足證被告子○○之自白核與事實相符。是此部
    分犯行事證明確，被告子○○犯行堪以認定，應予依法論科
    。
貳、論罪科刑：
一、犯罪事實欄壹部分：按錄音、錄影或電磁紀錄，藉機器或電
    腦之處理所顯示之聲音、影像或符號，足以為表示其用意之
    證明者，以文書論，刑法第220 條第2 項定有明文。本件被
    告未○○、寅○○冒名撥打電話至各信用卡公司，掛失持卡
    人之信用卡，並申請變更持卡人寄卡地址、電話資料，要求
    補發新卡，並於銀行打電話徵信時背誦不實持卡人資料，取
    信銀行，而得以補發新卡，上開錄音均係表示持卡人確認身
    分並申請補發新卡之意旨，顯屬前述條文所規範之私文書。
    核被告未○○所為，係犯刑法第216 條、第220 條第2 項、
    第1 項、第210 條之行使偽造準私文書罪、第339 條第1 項
    之詐欺取財罪及第339 條之2 第1 項以不正方法由自動付款
    設備取得他人之物罪。被告未○○就上開犯行與共同被告寅
    ○○有犯意聯絡與行為分擔，應論以共同正犯。被告偽造準
    私文書後復加以行使，偽造之低度行為應為行使之高度行為
    所吸收，不另論罪。而被告利用持如附表四所示冒名申請補
    發成功之戌○○、王百冬之信用卡之同一犯罪機會，各基於
    獲取不正利益之單一犯罪目的，各以不正方法多次由自動付
    款設備取得他人之物，且犯罪時間、行為均具密接性與連貫
    性，難以個別區分，應分別論以接續犯之包括一罪。又被告
    各以一行為冒名申請補發信用卡，再持戌○○、王百冬之信
    用卡以不正方法由自動付款設備取得他人之物，為想像競合
    犯，應從一重論以行使準私文書罪處斷。另被告基於上開犯
    意，分別冒用如附表四所示被害人名義申請補發信用卡，犯
    意各別，被害人與被害銀行不同，應予分論併罰，共15罪。
    爰審酌：1.被告未○○係高職畢業之學歷，行為時無業，依
    其年齡及受教育程度，智識程度非低；2.被告未○○因信用
    不良缺錢花用，始與被告寅○○謀議為前述犯行之犯罪動機
    、目的與手段；3.被告未○○係受被告寅○○之指揮，始從
    事撥打電話及領取款項之犯行，主導本件犯行程度非高；4.
    被告未○○與寅○○所為，造成如附表所示銀行受計有56萬
    餘元之損害，並損及其等管理信用卡機制之正確性，且造成
    持卡人應訴之困擾，危害非輕；5.被告未○○於警詢、偵訊
    及本院審理時均能坦承犯行，犯後態度良好等一切情狀，分
    別量處如主文所示之刑，並定其應執行刑及易科罰金之折算
    標準。
二、犯罪事實欄貳部分：按信用卡簽帳單，係持卡人向特約商店
    消費後簽持卡人姓名於其上，由特約商店將第一聯交持卡人
    收執，第二或三聯則由特約商店取回，而該簽帳單由持卡人
    簽名，係持卡人同意依據信用卡持卡人與發卡銀行間合約條
    件，對其所購物品或接受服務，均應按簽帳單之消費金額，
    付款予發卡銀行。故持卡人於該簽帳單簽名其用意與票據背
    書相同，皆係對所簽之金額負責之意，故為刑法第210 條之
    私文書。核被告卯○○、丁○○、丙○○所為，係犯刑法第
    216 條、210 條之行使偽造私文書罪、第339 條第1 項、第
    2 項之詐欺取財與詐欺得利罪。被告於信用卡背面、信用卡
    申請書及信用卡簽帳單偽造「午○○」署名之行為，係偽造
    私文書之部分行為；而其於信用卡及簽帳單上偽簽「午○○
    」之姓名，復持之加以行使，其偽造之低度行為應為行使之
    高度行為所吸收，均不另論罪，應依行使偽造私文書罪論處
    。被告三人就上開犯行與「阿KEN 」、「陳姐」有犯意聯絡
    與行為分擔，應論以共同正犯。而被告三人利用持如附表五
    所示3 張信用卡之同一犯罪機會，各基於獲取不法利益之單
    一犯罪目的，多次行使偽造私文書，且犯罪時間、行為均具
    密接性與連貫性，難以個別區分，應分別論以接續犯之包括
    一罪。又被告三人各以一行為冒名申請信用卡，再持該信用
    卡刷卡消費，使各特約商店陷於錯誤而為財物之交付或提供
    利益，為想像競合犯，應從一重論以行使偽造私文書罪處斷
    。另被告三人基於上開犯意，持冒名所申請午○○之3 張信
    用卡刷卡消費，犯意各別，被害商店與被害銀行亦不同，應
    予分論併罰，共3 罪。爰審酌：1.被告卯○○係高職肄業之
    學歷、行為時無業，被告丁○○係高職畢業之學歷、從事化
    妝品專櫃銷售行業，被告丙○○則係大學肄業學歷之智識程
    度；2.被告三人均因信用不良缺錢花用，始在借貸不成之情
    況下，受「阿KEN 」利用而為本件犯行之犯罪動機、目的與
    手段；3.被告三人受「阿KEN 」之指揮，由被告卯○○冒名
    填寫信用卡申請書並持卡消費，自身獲有利益，被告丁○○
    、丙○○則僅提供在職證明與同意擔任保證人，並未獲得任
    何利益，主導及參與本件犯行程度非高；4.被告三人所為，
    造成如附表所示銀行受計有12萬餘元之損害，並損及其等管
    理信用卡機制之正確性，且造成持卡人應訴之困擾，危害非
    輕；5.被告三人於警詢、偵訊及本院審理時均能坦承犯行，
    犯後態度良好等一切情狀，分別量處如主文所示之刑，並均
    定其應執行刑及易科罰金之折算標準。被告等人於如附表五
    所示2 張信用卡申請書上（其中花旗銀行正、副卡申請書只
    有1 張）偽造之「午○○」署押3 枚、1 枚，均應依刑法第
    219 條規定，宣告沒收，而被告等人所申得之信用卡，已於
    消費後丟棄；另被告等人以午○○名義在簽帳單偽造署押多
    枚，依財政部賦稅署於79年8 月13日台稅一發第790682998
    號函覆財團法人聯合信用卡處理中心之函文，逾請款日120
    日以上之簽帳單均將予以銷燬，而改以縮影儲存，本件被告
    所偽造署押之簽帳單簽發迄今業已逾上開期間，顯見已經滅
    失，即均無從宣告沒收，附此敘明。
三、犯罪事實欄參部分：核被告辛○○所為，係犯刑法第216 條
    、210 條之行使偽造私文書罪、第339 條第1 項之詐欺取財
    罪。被告辛○○就上開犯行與申○○、甲○○、戊○○、己○○有犯意聯絡與行為分擔，應論以共同正犯。而被告利用
    持如附表六所示12張信用卡之同一犯罪機會，各基於獲取不
    法利益之單一犯罪目的，多次行使偽造私文書，且犯罪時間
    、行為均具密接性與連貫性，難以個別區分，應分別論以接
    續犯之包括一罪。又被告辛○○同意共同被告申○○、甲○○、戊○○、己○○等人冒持卡人名義持卡消費，使各銀行
    陷於錯誤而同意代墊款項，為想像競合犯，應從一重論以行
    使偽造私文書罪處斷。另被告基於上開犯意，同意共同被告
    申○○、甲○○、戊○○、己○○等人冒名持如附表六所示
    之12張信用卡刷卡消費，犯意各別，被害銀行亦不同，應予
    分論併罰，共12罪。爰審酌：1.被告辛○○係大專畢業之學
    歷，長期罹患糖尿病，以經營情趣商店為業之智識程度；2.
    被告係基於同情心，始在共同被告申○○之慫恿下，同意由
    其等持卡換現金之之犯罪動機、目的與手段；3.被告雖係實
    際從事刷卡之人，但每筆刷卡金額自身僅獲有百分之三左右
    之款項之參與本件犯行程度；4.被告三人所為，造成如附表
    六所示銀行受計有65萬餘元之損害，並損及其等管理信用卡
    機制之正確性，危害非輕；5.被告於警詢、偵訊及本院審理
    時均能坦承犯行，犯後態度良好等一切情狀，分別量處如主
    文所示之刑，並定其應執行刑及易科罰金之折算標準。如附
    表六所示之12張信用卡，係被告等人供犯罪所用之物，應依
    刑法第38條第1 項第2 款宣告沒收。另被告等人以各該持卡
    人名義在簽帳單偽造署押多枚，依財政部賦稅署於79年8 月
    13 日 台稅一發第790682998 號函覆財團法人聯合信用卡處
    理中心之函文，逾請款日120 日以上之簽帳單均將予以銷燬
    ，而改以縮影儲存，本件被告所偽造署押之簽帳單簽發迄今
    業已逾上開期間，顯見已經滅失，即均無從宣告沒收，附此
    敘明。
四、犯罪事實欄肆部分：核被告庚○○、辰○○二人所為，均係
    犯刑法第216 條、210 條之行使偽造私文書罪、第339 條第
    1 項之詐欺取財罪。被告庚○○、辰○○就上開犯行與甲○○有犯意聯絡與行為分擔，應論以共同正犯。而被告等人以
    一行使偽造私文書行為，使銀行陷於錯誤而同意核貸款項，
    為想像競合犯，應從一重論以行使偽造私文書罪處斷。爰審
    酌：1.被告庚○○係高中畢業之學歷、以從事油灌車司機為
    業，被告辰○○則係高職畢業之學歷、以開車販售烤鴨為業
    ，二人之智識程度均非高；2.被告庚○○因母親住院急需款
    項（此有馬偕醫院病歷摘要在卷可證，本院卷(二)第200-211
    頁），而被告辰○○則係基於同情心，始在共同被告甲○○
    之慫恿下，持偽造之文件向銀行辦理貸款之之犯罪動機、目
    的與手段；3.被告二人均係實際參與本件犯行之人，被告庚○○因此受有23萬元之利益，被告辰○○則未獲取任何報酬
    ；4.被告等人所為，造成渣打銀行受計有25萬元之損害，並
    損及其等核貸機制之正確性，危害非輕；5.被告二人於警詢
    、偵訊及本院審理時均能坦承犯行，犯後態度良好，被告庚○○係因自96年8 月1 日受有粉碎性骨折之傷害，迄今未能
    治癒（此有勞工保險傷病診斷書在卷可證，本院卷(二)第212-
    213 頁），始未能按期償還款項等一切情狀，分別量處如主
    文所示之刑，並均定其易科罰金之折算標準。末查被告庚○○、辰○○前未曾因犯罪受有期徒刑以上刑之宣告，有卷附
    臺灣高等法院被告前案紀錄表可按，被告庚○○係為籌措母
    親之醫藥費，被告辰○○亦係基於同情之心，始觸犯刑事法
    律規範，經此罪刑之宣告後，當知所警惕，信無再犯之虞，
    ，而被告庚○○亦因受有粉碎性骨折之傷害，迄未能治癒，
    是本院認就其等所宣告之刑均以暫不執行為適當，爰均宣告
    緩刑2 年。偽造如附表七所示之財政部臺灣省北區國稅局臺
    北縣分局辰○○95年度綜合所得稅各類所得資料清單1 張，
    係被告等人供犯罪所用之物，應依刑法第38條第1 項第2 款
    宣告沒收。
五、犯罪事實欄伍部分：核被告子○○所為，係犯刑法第216 條
    、210 條之行使偽造私文書罪、第339 條第1 項之詐欺取財
    罪。被告就上開犯行與甲○○有犯意聯絡與行為分擔，應論
    以共同正犯。而被告以一行使偽造私文書行為，使銀行陷於
    錯誤而同意核貸款項，為想像競合犯，應從一重論以行使偽
    造私文書罪處斷。爰審酌：1.被告子○○係高職畢業之學歷
    、以在私人公司任職經理為業，智識程度非低；2.被告係因
    信用狀況不佳、一時週轉不靈，始在共同被告甲○○之慫恿
    下，持偽造之文件向銀行辦理貸款之犯罪動機、目的與手段
    ；3.被告係實際參與本件犯行之人，並因此受有20萬餘元之
    利益；4.被告所為，損及渣打銀行核貸機制之正確性，危害
    非輕；5.被告於警詢、偵訊及本院審理時均能坦承犯行，目
    前仍按期繳納本息中（此有被告所提渣打銀行存款帳戶存摺
    在卷可證，本院卷(二)第196-199 頁），顯見犯後態度良好等
    一切情狀，量處如主文所示之刑，並定其易科罰金之折算標
    準。末查被告最近5 年內未曾因犯罪受有期徒刑以上刑之宣
    告，有卷附臺灣高等法院被告前案紀錄表可按，其因一失慮
    ，始觸犯刑事法律規範，經此罪刑之宣告後，當知所警惕，
    信無再犯之虞，且目前仍按期繳納本息中，如因無力易科罰
    金而需入監服刑，對告訴人利益之保護亦有不足，是本院認
    就其所宣告之刑以暫不執行為適當，爰宣告緩刑2 年。偽造
    如附表八所示之財政部臺灣省北區國稅局桃園縣分局子○○
    95年度綜合所得稅各類所得資料清單1 張，係被告供犯罪所
    用之物，應依刑法第38條第1 項第2 款宣告沒收。
參、移送併辦部分：臺灣臺北地方法院檢察署於97年3 月24日以
    97年度偵字第6240號移送併辦部分，係就犯罪事實欄伍被告
    甲○○、子○○所涉犯行移送，該部分與本件係同一案件，
    本件已判決如上所述，附此敘明。
據上論斷，應依刑事訴訟法第273 條之1 第1 項、第299 條第1
項前段，刑法第28條、第216 條、第220 條、第210 條、第339
條第1 項、第2 項、第339 條之2 第1 項、第55條、第41條第1
項前段、第51條第5 款、第74條第1 項第1 款、第2 款、第38條
第1 項第2 款，刑法施行法第1 條之1 ，判決如主文。
本案經檢察官高怡修到庭執行職務。
中    華    民    國    97    年    6     月    4    日
                  刑事第六庭    法  官  林孟皇
本正本證明與原本無異。
如不服本判決，應於判決送達後10日內向本院提出上訴狀（應抄
附繕本）。告訴人或被害人如對於本判決不服者，應具備理由請
求檢察官上訴，其上訴期間之計算係以檢察官收受判決正本之日
期為準。
                                書記官  宋德華
中    華    民    國    97    年    6    月    4    日
中華民國刑法第216條（行使偽造變造或登載不實之文書罪）
行使第 210 條至第 215 條之文書者，依偽造、變造文書或登載
不實事項或使登載不實事項之規定處斷。
中華民國刑法第220 條（準文書）
在紙上或物品上之文字、符號、圖畫、照像，依習慣或特約，足
以為表示其用意之證明者，關於本章及本章以外各罪，以文書論
。
錄音、錄影或電磁紀錄，藉機器或電腦之處理所顯示之聲音、影
像或符號，足以為表示其用意之證明者，亦同。
中華民國刑法第210條（偽造變造私文書罪）
偽造、變造私文書，足以生損害於公眾或他人者，處5年以下有
期徒刑。
中華民國刑法第339條（普通詐欺罪）
意圖為自己或第三人不法之所有，以詐術使人將本人或第三人之
物交付者，處5年以下有期徒刑、拘役或科或併科1千元以下罰金
。
以前項方法得財產上不法之利益或使第三人得之者，亦同。
前二項之未遂犯罰之。
中華民國刑法第339條之2（違法由自動付款設備取得他人之物之
處罰）
意圖為自己或第三人不法之所有，以不正方法由自動付款設備取
得他人之物者，處3年以下有期徒刑、拘役或1萬元以下罰金。
以前項方法得財產上不法之利益或使第三人得之者，亦同。


司法院資訊處製作；財團法人民間司法改革基金會備份。
